臺灣高雄地方法院刑事判決　　　　　　　96年度訴字第2091號
　　公　訴　人　臺灣高雄地方法院檢察署檢察官
　　被　　　告　甲○○
上列被告因毒品危害防制條例案件，經檢察官提起公訴（96年度
毒偵字第3518號），及檢察官移送併辦（96年度毒偵字第3829號
），被告經訊問後為有罪之陳述，本院合議庭裁定由受命法官獨
任進行簡式審判程序，並判決如下：
    主  文
甲○○施用第一級毒品，累犯，處有期徒刑拾月。
    事實及理由
一、本件被告甲○○所犯係死刑、無期徒刑、最輕本刑為3 年以
    上有期徒刑以外之罪，其於準備程序中就被訴事實為有罪之
    陳述，經審判長告知簡式審判程序之旨，並聽取公訴人及被
    告之意見後，本院合議庭認宜進行簡式審判程序，依刑事訴
    訟法第273 條之1 第1 項規定，合議裁定由受命法官獨任進
    行簡式審判程序，合先敘明。
二、甲○○於民國91年間因施用毒品案件，經本院91年度毒聲字
    第1084號裁定命入戒治處所施以強制戒治，於92年3 月5 日
    執行完畢，翌日釋放出所；另因施用毒品案件，經本院以93
    年度訴字第2850號判決判處有期徒刑8 月確定，於94年12月
    18日執行完畢。詎仍不知悔改，甲○○明知海洛因為毒品危
    害防制條例第2 條第2 項第1 款明定之第一級毒品，不得施
    用或持有，復基於施用第一級毒品之犯意，分別於：（一）
    96 年1月16日22時許，在高雄市苓雅區○○○○路21巷24號
    住處，以將海洛因加水稀釋、以針筒注射方式，施用第一級
    毒品海洛因1 次；（二）96年3 月6 日某時，在上開住處，
    以上開方式，施用第一級毒品海洛因1 次。嗣分別於96 年1
    月17日18時51分許、96年3 月7 日13時30分許，經警通知前
    往警局採尿送驗而悉上情。案經高雄市政府警察局苓雅分局
    報告臺灣高雄地方法院檢察署檢察官偵查起訴暨屏東縣警察
    局東港分局報告台灣屏東地方法院檢察署移轉台灣高雄地方
    法院檢察署移送併辦。
三、本件證據部分除補充：「被告於本院準備程序及審判程序中
    之陳述」，餘均引用檢察官起訴書、併案意旨書所載（如附
    件）。訊據被告對上揭事實坦承不諱，且其為警查獲時所採
    取之尿液，分別經送請高雄市立凱旋醫院、台灣檢驗科技股
    份有限公司檢驗結果，呈嗎啡、可待因陽性反應，此分別有
    該醫院96年2 月5 日、該公司96年3 月22日濫用藥物尿液檢
    驗報告、姓名對照表附卷可查（見警卷），足認被告之自白
    與事實相符，本件事證明確，被告施用第一級毒品海洛因之
    事實，堪以認定。被告曾因施用毒品案件，經本院91年度毒
    聲字第1084號裁定命入戒治處所施以強制戒治，於92年3 月
    5 日執行完畢，翌日釋放出所，其於強制戒治期滿後5 年內
    再犯本案施用毒品罪，應依法論科。
四、查刑法已於94年2月2日修正公布，刪除刑法第56條關於連續
    犯之規定，且自95年7 月1 日起施行。（一）按刪除連續犯
    規定之修正理由已有「至連續犯之規定廢除後，對於部分習
    慣犯，例如竊盜、吸毒等犯罪，是否會因適用數罪併罰而使
    刑罰過重產生不合理之現象一節，在實務運用上應可參考德
    、日等國之經驗，委由學界及實務以補充解釋之方式，發展
    接續犯之概念，對於合乎接續犯或包括的一罪之情形，認為
    構成單一之犯罪，以限縮數罪併罰之範圍，用以解決上述問
    題」之說明。（二）且按刑事法若干犯罪行為態樣，本質上
    原具有反覆、延續實行之特徵，立法時既予特別歸類，定為
    犯罪構成要件之行為要素，則行為人基於概括之犯意，在密
    切接近之一定時、地持續實行之複次行為，倘依社會通念，
    於客觀上認為符合一個反覆、延續性之行為觀念者，於刑法
    評價上，即應僅成立一罪。學理上所稱「集合犯」之職業性
    、營業性或收集性等具有重複特質之犯罪均屬之，例如經營
    、從事業務、收集、販賣、製造、散布等行為概念者是，亦
    有最高法院95年度臺上字第1079號判決意旨可資參照。（三
    ）而毒品因有高度之成癮性及濫用性，施用毒品之行為本身
    ，顯然具有反覆性及延續性之特徵，如將「持續多次施用毒
    品行為」評價為數罪，恐與刑罰過度評價禁止原則相悖，並
    有違憲法所揭櫫之比例原則。基此，本院認被告上開持續多
    次施用第一級毒品行為，各應僅成立「集合犯」之實質一罪
    ，且施用毒品既屬集合犯之習慣犯的性質，不論於刑法修正
    前、後均是如此，以求理論之一貫，合先敘明。是本件被告
    上開96年1 月16日、96年3 月6 日查獲施用第一級毒品之犯
    行，2 次時間相距甚短，具有時間密接性，自應視為集合犯
    ，上開併案部分，雖未經起訴，然與本件起訴部分屬同一案
    件，自應由本院併與審理，附此敘明。
五、核被告甲○○所為，係犯毒品危害防制條例第10條第1 項之
    施用第一級毒品罪。被告為供施用而持有第一級毒品海洛因
    ，其於施用前後持有海洛因之低度行為，應為施用之高度行
    為所吸收，不另論罪。被告前因施用毒品案件，經本院以93
    年度訴字第2850號判決判處有期徒刑8 月確定，於94年12月
    18日執行完畢，此有臺灣高等法院被告前案紀錄表1 份在卷
    可稽，被告前受徒刑之執行完畢後，再犯本件施用第一級毒
    品犯行，係5 年以內故意再犯本件有期徒刑以上之罪，為累
    犯，應依刑法第47條第1 項之規定，加重其刑。爰審酌被告
    前因施用毒品之犯行，經歷強制戒治，仍無法戒除施用毒品
    之惡習，猶再度施用毒品，無視於毒品對於自身健康之嚴重
    傷害及國家對於杜絕毒品犯罪之禁令，惟因施用毒品本身係
    屬自戕行為，對於社會所產生之潛在危害性尚屬輕微，且被
    告犯罪後業經坦承施用犯行，犯後態度尚可等一切情狀，量
    處如主文所示之刑，以示懲儆。
據上論斷，應依刑事訴訟法第273 條之1 第1 項、第299 條第1
項前段、第310 條之2 、第454 條第2 項，毒品危害防制條例第
10條第1 項，刑法第11條前段、第47條第1 項，判決如主文。
本案經檢察官乙○○到庭執行職務。
中　　華　　民　　國　　96　　年　　 6　　月　　14　　日
                  刑事第二庭  法　官  何佩陵
以上正本證明與原本無異。
如不服本判決，應於判決送達後10日內，向本院提出上訴狀。
中　　華　　民　　國　　96　　年　　 6　　月　　14　　日
                              書記官  張家瑜
附錄本案所犯法條：
毒品危害防制條例第10條
施用第一級毒品者，處 6 月以上 5 年以下有期徒刑。
